【裁判字號】    99,簡上,159
【裁判日期】    990625
【裁判案由】    給付票款
【裁判全文】
臺灣臺北地方法院民事判決             99年度簡上字第159號
上  訴  人  甲○
被  上訴人  丙○○
上列當事人間請求給付票款事件，上訴人對於中華民國99年1月
20日本院臺北簡易庭98年度北簡字26014號第一審判決提起上訴
，本院於99年5月26日言詞辯論終結，判決如下:
    主      文
上訴駁回。
第二審訴訟費用由上訴人負擔。
    事實及理由
一、上訴人上訴主張：
  (一)上訴人執有第三人金義企業社所簽發，經被上訴人背書之發
    票日為民國98年3月5日、票面金額新臺幣（下同）500,000
    元、付款人第一商業銀行中山分行、支票號碼AA0000000號
    之支票（以下簡稱「系爭支票」）乙紙，惟票期屆至經提示
    未獲付款，爰依票據關係提起訴訟。
  (二)高巢室內裝修設計工程有限公司（以下簡稱「高巢室內設計
    公司」）之法定代理人劉世光係被上訴人之父親，被上訴人
    於98年1月間，以高巢室內設計公司需要資金為由，向上訴
    人調現，且被上訴人為取信於上訴人，曾邀請上訴人到工地
    去看，並拿出正在施工之水電工程、油漆工程、基礎木作工
    程等項目給上訴人觀覽，在此工作估價單上並有高巢室內設
    計公司之完整抬頭及業主（即屋主李小姐），及工地名稱為
    西班牙水花園（CF—14樓，工地地址：三重市○○○路165
    巷37號14樓）之記載，上訴人才同意借錢給被上訴人。被上
    訴人乃委由乙○○於98年1月6日持系爭支票向上訴人調現，
    上訴人並依被上訴人之指示，於98年1月16日匯款572,000元
    至被上訴人指定之帳戶內。被上訴人則於98年4月20日以該
    帳戶返還上訴人60,000元。另被上訴人亦曾於98年2月初，
    以其近日要發給工人工資為由，向上訴人借款8萬元，上訴
    人並因此於98年2月4日匯入8萬元至被上訴人陽信商業銀行
    信義分行之帳戶內，顯見兩造確有金錢往來。
  (三)被上訴人雖辯稱乙○○係向其借用銀行帳戶使用，系爭支票
    上之背書並非其所簽名云云。然被上訴人向上訴人借款時，
    係直接與上訴人以電話聯絡後，由上訴人直接匯款至被上訴
    人指定之銀行帳戶，乙○○曾說其積欠被上訴人款項，被上
    訴人想盡辦法要乙○○作東西來抵債，只要被上訴人跟乙○
    ○在一起，被上訴人都使用乙○○的手機打通後再由被上訴
    人接話，沒有所謂乙○○向被上訴人借用帳戶之事。若乙○
    ○僅是借用被上訴人之帳戶使用，被上訴人應就借款過程均
    不知情，也會對乙○○偽造背書之事提出刑事告訴，更不可
    能有被上訴人匯款6萬元至上訴人帳戶之情形發生。被上訴
    人係將高巢室內設計公司部分工程委由乙○○承攬，乙○○
    不可能未經被上訴人同意而在系爭支票上偽造被上訴人之背
    書簽名，故縱被上訴人否認系爭支票上背書簽名之真正，亦
    應係被上訴人授權乙○○為背書簽名等語。
二、被上訴人則以：
  (一)被上訴人否認系爭支票背書簽名之真正，伊並未於系爭支票
    上背書，乙○○持系爭支票向上訴人借款，係因乙○○向伊
    借帳戶存入此筆借款，嗣後乙○○將此筆借款領走，伊並不
    認識發票人及上訴人。乙○○確實於96年10月8日向被上訴
    人借款20萬元，上訴人則於97年8月間發包木工、水電、油
    漆等項目共60萬元裝潢費給乙○○承包，但已於97年12月全
    數清償。上訴人主張伊因高巢室內設計公司需要資金而向其
    調現，並為取信於其，請其到工地去看云云，實是上訴人無
    中生有之詞。高巢室內設計公司每月薪資開銷就超過100萬
    元，98年營業額平均8000萬元，被上訴人信用也無不良，並
    無任何負債，被上訴人何須向上訴人調現？且被上訴人於97
    年12月至98年2月間均無與上訴人有任何通聯紀錄，被上訴
    人如何帶上訴人到工地現場去看？被上訴人從未與上訴人通
    過電話或見過面，為何會無故向上訴人調現？被上訴人與乙
    ○○是多年好友，乙○○曾向被上訴人表示因信用不良，所
    以無法將錢匯入自己之帳戶，故向被上訴人借用帳戶。當時
    被上訴人不知道有匯款給上訴人之事，直到98年中上訴人打
    電話詢問被上訴人有關乙○○借款情形才知悉上情。本筆借
    款係乙○○向上訴人借貸，系爭支票與被上訴人無關等語，
    資為抗辯。
三、原審為上訴人敗訴之判決，經上訴人提起上訴，於本院上訴
    聲明為：(一)原判決廢棄。(二)上開廢棄部分，被上訴人應給付
    上訴人500,000元，及自98年3月6日起至清償日止，按年息
    5% 計算之利息。(三)第一、二審訴訟費用由被上訴人負擔。
    被上訴人則於本院答辯聲明為：(一)駁回上訴。(二)第一、二審
    訴訟費用由上訴人負擔。
四、兩造不爭執之事項：
    上訴人於98年1月16日匯款572,000元至被上訴人所有之陽信
    商業銀行信義分行帳戶內，嗣上訴人於98年4月20日曾收到
    以被上訴人名義匯款之6萬元。
五、本院得心證之理由：
  (一)按票據乃文義證券及無因證券，在票上簽名者，固應依票上
    所載文義負責、執票人不負證明關於給付原因之責任，然如
    票據債務人否認票據上簽名真正者，自應由執票人舉證證明
    系爭票據上簽名確為票據債務人所為，又執票人如主張票據
    係發票人向其借款而簽發交付，而票據債務人抗辯兩造間無
    借貸關係者，執票人亦應就兩造間有消費借貸債務成立之事
    實負舉證責任。
  (二)上訴人主張系爭支票係經被上訴人背書，惟被上訴人否認背
    書簽名之真正，自應由上訴人負票據簽名真正之舉證責任。
    查上訴人就此雖提出匯款單、帳戶交易明細為證明兩造間確
    有金錢往來關係，然私人間匯款原因眾多，單純以匯款之證
    據尚無從證明兩造間確有消費借貸之法律關係存在，亦無從
    推認系爭支票上被上訴人背書簽名為真正。另上訴人雖主張
    被上訴人因高巢室內設計公司需要資金，而向其借款，並曾
    帶其前往工地察看，確認該公司有建案在進行，被上訴人並
    委由乙○○持系爭支票向其調現云云。惟被上訴人否認曾與
    上訴人前往工地，或委由乙○○持系爭支票向其借款，乙○
    ○經本院多次傳喚未到庭說明，被上訴人就此亦未提出具體
    證據證明確有此事，揆諸舉證責任分配原則，亦無從認為上
    訴人主張事實為真正而可採信。準此，上訴人依票據法律關
    係，請求被上訴人給付票款，即屬無據。
六、綜上所述，上訴人主張被上訴人委由乙○○持系爭支票向其
    調現，及系爭支票上被上訴人背書簽名為真正等節，均為被
    上訴人所否認，上訴人亦未能充分舉證證明，則上訴人請求
    被上訴人給付票款，尚非有據。從而，上訴人請求被上訴人
    給付500,000元，及自98年3月6日起至清償日止，按年息5%
    計算之利息，為無理由，應予駁回。原審為上訴人敗訴之判
    決，並無不合。上訴意旨指摘原判決不當，求予廢棄改判，
    為無理由，應予駁回。
七、本件事證已臻明確，兩造其餘攻擊防禦方法及未經本院援用
    之證據，核與判決之結果不生影響，爰不予逐一論駁，併此
    敘明。
八、據上論結，本件上訴為無理由，依民事訴訟法第436條之1第
    3 項、第449條第1項、第78條，判決如主文。
中    華    民    國    99    年    6     月    25    日
                 民事第二庭   審判長法  官   張松鈞
                                    法  官   陳秀貞
                                    法  官   郭顏毓
以上正本係照原本作成
本件不得上訴
中    華    民    國    99    年    6     月    28    日
                                    書記官   林政彬

司法院資訊處製作；財團法人民間司法改革基金會備份。
